【裁判字號】    91,訴,2074
【裁判日期】    920501
【裁判案由】    強盜等
【裁判全文】
臺灣板橋地方法院刑事判決                        九十一年度訴字第二０七四號
    公  訴  人  臺灣板橋地方法院檢察署檢察官
    被      告  丁○○
    選任辯護人  彭永彰律師
    被      告  壬○○
    指定辯護人  乙○公設辯護人湯明純
    被      告  己○○
    選任辯護人  盧慶南律師
右列被告等因強盜等案件，經檢察官提起公訴（九十一年度偵字第一六四七一號）及
同署檢察官（九十一年度偵字第二０六二０號）移送乙○併案審理，乙○判決如左：
    主  文
己○○連續意圖為自己不法之所有，攜帶兇器，結夥三人以上，以強暴至使不能抗拒
，而取他人之物，處有期徒刑捌年。
丁○○意圖為自己不法之所有，攜帶兇器，結夥三人以上，以強暴至使不能抗拒，而
取他人之物，處有期徒刑肆年。於刑之執行完畢後，應令入相當處所施以監護壹年。
壬○○意圖為自己不法之所有，攜帶兇器，以強暴至使不能抗拒，而取他人之物未遂
，處有期徒刑肆年陸月。
扣案改造手槍（槍枝管制編號000000000000、00000000000號）貳枝、土造子彈拾
顆、制式子彈貳顆均沒收。
    事  實
一、己○○從事金飾加工業務，得對於金飾加工行業者之送貨流程、作息時間甚為了
    解；竟與辛○○（綽號「小寶」，待通緝到案另行審結）二人明知未經中央主管
    機關許可，不得持有可發射子彈具有殺傷力之槍枝及子彈，竟未經許可，於民國
    九十年五月初某日，以新臺幣（下同）六十萬元代價購買改造手槍二枝及以二萬
    元代價購入制式子彈二顆及土造子彈四十九顆，以作供渠等計劃強盜他人財物之
    工具，而自彼時起持有上開槍彈，而分別於下列時間、地點，與丁○○、壬○○
    、戊○○（綽號「小虎」，待通緝到案另行審結），共同基於持有上開槍彈及意
    圖為自己不法所有之犯意聯絡，由己○○提供訊息，事先帶同辛○○或戊○○至
    下列地點附近勘察地形與瞭解被害人作息以規劃路線，再分別由辛○○、戊○○
    、丁○○、壬○○於下列時間、地點，並由戊○○、壬○○與辛○○及己○○共
    同基於持有上開槍彈犯意聯絡，而持槍至現場，強取如下列之人財物：
(一)、九十年五月九日十六時許，辛○○、戊○○及丁○○共同在桃園縣大溪鎮○○路
    段台四線二七公里處埋伏，（起訴書誤載為己○○在附近巡邏把風），見癸○○
    駕車經過該處時，丁○○即以手持鋁棒敲破癸○○所有小客車之車窗，戊○○以
    預藏的手槍要脅癸○○，至使癸○○無法抗拒，而由丁○○、辛○○分別上前強
    取車上金飾二袋（約五百兩黃金），得手後逃離現場，並將金飾交由己○○負責
    變賣，再朋分花用。
(二)、於九十一年四月九日十三時三十分許，由辛○○負責巡邏把風並接應（起訴書誤
    載為己○○亦有到場把風），戊○○則騎乘所竊得車號ＡＡＧ—１５０機車搭載
    壬○○在台北縣中和市○○路三Ｏ一巷二十五弄口附近埋伏（戊○○竊盜部分已
    由檢察官另併由臺灣高等法院審理中），見丙○○攜帶一批金飾正欲外出工作而
    發動車子之際，即由壬○○、戊○○二人頭戴安全帽，分持預藏之上開槍彈，戊○○即以槍指丙○○喝令其打開後車廂，致使丙○○無法抗拒，而打開所有小客
    車之後車廂，任由壬○○強行取走丙○○所有金飾一批（約價值新台幣五百萬元
    ），得手後由戊○○騎乘上開機車逃離現場時，丙○○隨即駕駛自用小客車自後
    追趕，嗣至台北縣中和市○○街一八Ｏ巷附近，丙○○駕駛小客車自後撞擊戊○○所騎乘之機車，使壬○○、戊○○倒地，所強取之金飾亦掉落地上，壬○○、
    戊○○隨即逃逸，而未取得上開金飾。
(三)、於九十一年五月一日十三時十二分許，辛○○、戊○○、己○○共同持上開槍彈
    ，在台北縣土城市○○街三十七號空地附近埋伏，（起訴書誤載為己○○亦有到
    場在附近巡邏把風）由戊○○則分持上開槍彈，見庚○○走到所有車號Ｋ４—２
    ５５８號自用小客車前，由戊○○持槍要脅庚○○打開後車廂，致使庚○○無法
    抗拒而打開後車廂，辛○○則強行取走後車廂內庚○○所有金飾一袋（約五百五
    十兩黃金），得手後逃離現場，並將金飾交由己○○變賣朋分花用。
二、嗣經警於九十一年八月二十八日二十二時許，分別循線在桃園縣中壢市內壢火車
    站、桃園市○○○路四００號十四樓之四循線查獲丁○○、己○○，並於桃園市
    ○○○路四００號十四樓之四己○○查住處獲改造手槍二支（槍枝管制編號0000
    00000000、00000000000號）、子彈五十一發、彈匣五個、玩具手槍一支（槍枝
    管制編號000000000000號）、及信號彈發射器一枝等物。
三、案經庚○○、丙○○、癸○○訴由台北縣政府警察局中和分局報請臺灣板橋地方
    法院檢察署檢察官偵查起訴及同署檢察官（九十一年度偵字第一五九六四號、九
    十一年度偵字第二０六二０號）暨臺灣桃園地方法院檢察署檢察官（九十一年度
    偵字第二二六二一號）移送乙○併案審理。
    理  由
一、訊之被告丁○○對其有於犯罪事實(一)之時間、地點，持鋁棒與同案被告辛○○、
    戊○○共同強盜被害人癸○○所有之金飾，之後即由被告己○○銷贓以取得贓款
    八十五萬元之事實，於警訊、偵查及乙○訊問時均坦承屬實。核與同案被告戊○○、己○○分別於警訊及偵查中之供述情節大致相符。並經被害人癸○○亦於警
    詢時指訴歷歷。被告周成志之自白核與事實相符，足堪採信
二、訊據被告己○○則矢口否認有與同案被告辛○○事先謀議規劃行強路線及事前合
    謀參與持槍強盜被害人行為，辯稱：係辛○○先前向伊借款六十萬元，事後被告
    辛○○偕同二位不知名男子持槍告稱所借款項已用以購買槍枝，並逼迫伊告知同
    業電話及同業的情形，並配合銷贓才會還錢，伊因被告辛○○持有槍枝而感害怕
    才答應幫他們銷贓，伊於上開事實(一)至(三)所列之時間、地點，均未在現場把風巡
    邏，並不認識丁○○云云。經查：
(一)、被告己○○於警訊時即已坦承有參與犯罪事實(一)犯行，但未到現場，只有在事前
    帶同案被告辛○○去觀察被害人癸○○之作息、進出時間暨所使用車輛，而由同
    案被告辛○○、戊○○及另一名伊不認識之男子共同作案，他們得手後再將強盜
    所得金飾拿到桃園市○○街伊家中，交付伊處理；犯罪事實(二)犯行伊沒有到場，
    但有事先帶同案被告辛○○及戊○○到中和觀察被害人丙○○之作息、進出時間
    暨使用車輛，伊不知當天有誰實際參加；犯罪事實(三)犯行也是伊事先同案被告辛○○到土城觀察被害人庚○○之作息、進出時間及使用車輛，而於當天載同案被
    告戊○○到土城與同案被告辛○○會合，由他們二人去作案，伊則在附近等他，
    得手後，同案被告辛○○將金飾交付予伊，伊與同案被告戊○○一同離開；犯案
    所用二把槍枝共花費六十萬元，買子彈花二萬元之費用由大溪作案所得之贓款先
    行扣除後再分贓等情。其復於檢察官偵訊時亦坦白供述上情屬實，並進一步供述
    ：前開桃園強盜案件所得五百多兩黃金飾，經變賣後每人均分一百多萬元，其他
    的是扣除買槍的錢，所受分到的錢賭掉喝掉，而上開土城強盜案件所得二百多兩
    金飾，每人朋分六、七十萬元，金飾還未賣掉，但已先給趙及孫二人六、七十萬
    元等情不諱，核與同案被告戊○○於警訊及偵查中所自白之情節相符，況且被告
    己○○為同案被告戊○○之姐夫，為姻親關係，衡情同案被告戊○○斷無攀詞誣
    陷被告己○○之理，是同案被告戊○○前揭所述不僅不利被告己○○亦不利於己
    ，應足堪採信為真實。又參諸被告丁○○亦於警訊及偵查中供述被告己○○有與
    同案被告辛○○先共同提議策劃強盜被害人癸○○金飾，得手後由伊駕駛車輛逃
    離現場，待被告己○○將強盜所得金飾取走銷贓後，分得贓款乙節甚詳。另外，
    復與被害人庚○○、丙○○及癸○○於警訊中之指述情節相符。所以，被告己○○於警訊及偵查中基於自由意識所為前開自白，核與事實相符，應堪採信。
(二)、按共同正犯，係共同實施犯罪行為之人，在共同意思範圍內，各自分擔犯罪行為
    之一部，相互利用他人之行為，以達其犯罪之目的，其成立不以全體均行參與實
    施犯罪構成要件之行為要件；參與犯罪構成要件之行為者，固為共同正犯；以自
    己共同犯罪之意思，參與犯罪構成要件以外之行為，或以自己共同犯罪之意思，
    事前同謀，而由其中一部分人實行犯罪之行為者，亦均應認為共同正犯，使之對
    於全部行為所發生之結果，負其責任（司法院大法官釋字第一百零九號解釋參見
    ）；次按共同正犯之意思聯絡，原不以數人間直接發生者為限，即有間接之聯絡
    者，亦包括在內。如甲分別邀約乙、丙犯罪，雖乙、丙間彼此並無直接之聯絡，
    亦無礙於其為共同正犯之成立（最高法院七十七年台上字第二一三五號判例可資
    參照）。故雖被告己○○於乙○訊問時辯稱伊均未至現場參與強盜行為，然其與
    被告辛○○及戊○○事前同謀，而由部分人實行，依上開說明，被告己○○所辯
    實無足卸免其罪責，其對於共同被告之全部犯行為所發生之結果自應負其責任。
(三)、又被告己○○另辯稱：伊係因被告辛○○偕同二位不知名男子持槍逼迫要求告知
    同業電話，伊因感害怕才答應幫他們銷贓云云。然查：扣案之槍彈係自被告己○○之住處搜索扣得，被告聲稱係因同案被告辛○○說他與人住在一起，不方便放
    在家裡而置放伊處等語，則倘同案被告辛○○係持槍脅迫被告己○○，衡情焉有
    將槍枝交付被告己○○保管之理？此反足以證明被告己○○與同案被告辛○○互
    動良好，而其既能保管持有扣案槍彈，則何有懼怕同案被告辛○○之跡象？參以
    同案被告戊○○於偵查中供稱：「（問：二把槍何人提供？）辛○○於大溪案之
    前提供」、「（問：槍都放在那邊？）國騰、志國處」等語（臺灣板橋地方法院
    檢察署九十一年度偵字第一六四七一號偵查卷第三十六頁反面），而被告己○○
    自承同案被告辛○○係先向其借得六十萬元以購買槍枝，嗣後再從渠等共同強盜
    所得之部分贓款供償還之用，所餘贓款再予以朋分等情。再參酌被告己○○既自
    承：同案被告辛○○及戊○○於強盜得被害人庚○○之金飾後，被告己○○於該
    批金飾尚未變賣前，即已主動預先支付一百五、六十萬元予同案被告辛○○及戊○○朋分等情，其僅係陳稱因自己是從事金飾業，經濟狀況不差之故，並未供稱
    有何遭脅迫之情形而需預先付款，綜上足徵被告己○○並無受同案被告辛○○任
    何脅迫之情事。被告此部分所辯，無非臨訟飾卸之詞。
三、被告壬○○於乙○第二次訊問時起即矢口否認參與犯罪事實(三)之犯行，惟查：
(一)、訊之被告壬○○前於九十一年七月十七日十四時四十分第三次警訊時即已對其於
    犯罪事實(二)之時間、地點，與同案被告戊○○共同騎乘機車持槍強盜被害人丙○○金飾之事實坦承屬實，並於同年月二十二日帶同警方至犯案現場模擬路線前後
    接受警訊時亦均承犯行，詳細描述犯案全程及事後強盜未果逃離現場之經過；又
    其於同年七月三十日經檢察官偵訊時也坦認犯行（詳見臺灣板橋地方法院檢察署
    九十一年度他字第二六七三號偵查卷宗第六十頁背面），復於乙○於同年十月三
    十一日初次訊問時陳稱：其於警訊及偵查中所言均實在等語，核與被害人丙○○
    於警訊及乙○訊問時均詳細證述其被強盜之始末情節相符合，而被害人丙○○於
    九十一年四月十七日警訊時指述兩名歹徒中有一名戴黑色全罩式安全帽持槍控制
    伊行動並拉槍機滑套命伊打開後車廂，另一名歹徒頭戴暗紅色全罩式安全帽有戴
    眼鏡，隨後騎機車到達等情，並於九十一年四月二十四日警訊時依被告壬○○照
    片指認其即為當時坐在機車後座之犯嫌（詳見臺灣桃園地方法院檢察署九十一年
    度他字第一００一號偵查卷第四十三頁），復於乙○訊問時證述稱：當時對我行
    搶之人，一人騎機車，另一人走進我身邊，二人都有戴安全帽，先走過來之人身
    高約一百七十公分，沒戴眼鏡等語，核與被告壬○○於警訊供稱：伊作案時係戴
    黑色安全帽而同案被告戊○○則戴紅色安全帽及眼鏡各情節相吻合，復有證人游
    秀夫於警訊證述確有目擊被害人丙○○駕車正衝撞兩名頭戴全罩式安全帽共騎一
    部機車之青年，兩名青年丟棄安全帽逃離等情歷歷。又參以同案被告戊○○於警
    訊及偵查中均供承犯罪事實(二)之強盜案件為伊與被告壬○○及辛○○三人共同參
    與，而由伊與被告壬○○各持一把槍以強盜被害人財物等情無誤。復有現場尋獲
    之安全帽二頂及眼鏡乙付扣案可資佐證。
(二)、雖被告壬○○於乙○嗣後的歷次訊問時即更異前詞否認犯行，而於乙○九十一年
    十一月五日訊問時係辯稱：「當時我是在家裡沒有在現場，這件事情不是我做的
    ，之前之所以在警訊承認，是因為警察說他們採證到我的指紋，而且在中和分局
    時警察也有對我刑求，．．，他們有四、五個人，他們脫我的衣服，把毛巾蓋在
    我的臉上，把冰水倒在毛巾上，還對我拳打腳踢，我回戒治所時有對主管說，但
    是主管說沒有外傷」云云，而於乙○同年月二十九日訊問時則又陳稱：「．．他
    們對我刑求是在作筆錄之前，他們依照口供上面所寫的問我，我害怕被打所以承
    認，我是在第一次作筆錄的時候就承認了，後來他們就沒有對我刑求了，他們刑
    求的方式是有人搥我的胸前，但是因為安全帽貼上有貼膠帶，所以我不知道有幾
    個人，此外他們還有灌水，．．」云云，然而被告既被矇住視線何以之前能聲稱
    其知曉有四、五人對其刑求？被告究竟遭幾位警員刑求，其前後說詞竟不一致，
    其上開辯詞已啟人疑竇。況且，被告既聲稱有遭數位員警拳打腳踢，甚且搥打其
    胸部，衡情其身上應會留有瘀血或青腫痕跡，然經乙○向臺灣新竹戒治所函查結
    果，被告壬○○經提訊返回戒治所後即經檢查正常並無外傷，此有該所分別於九
    十一年七月十七日、二十二日「收容人出庭、提訊暨返回檢查登記簿」及「患病
    、內外傷紀錄表」各一紙存卷可稽。其次，證人即警員甲○○亦到庭結證稱：剛
    開始先問被告有關通聯紀錄發射台的位置，因為被告是一段一段描述，本案件比
    較複雜，中間有讓被告休息吃午飯，而被告回所後要對被告做身體檢查，所以不
    可能對被告刑求等語，又證人即警員甲○○亦證述：我們訊問的地點在刑事局地
    下室的辦公室，進出的人很多，根本不可能對被告刑求等情。而當乙○再度向被
    告壬○○究明係何處遭刑求時，被告謝宏明竟答稱：「我不清楚」等語；再者，
    衡諸常情，倘被告確有警員遭刑求取供，焉有不急於檢察官偵訊及乙○初訊時立
    即陳述俾供調查以洗刷其冤曲，何以延宕至乙○第二次訊問時方吐露上情，此係
    與常情不合。綜上各節，參互勾稽，足認被告壬○○前開所辯，顯係臨訟任意編
    派之詞，尚難以採為憑信。
(三)、此外，扣案之安全帽經送化驗採集指紋六枚比對結果，其中二枚與被告壬○○之
    右中、右小指指紋相符，此有內政部警政署刑事警察局九十一年四月二十三日刑
    紋字第０九一００八九０七三號鑑驗書一紙可證。
(四)、再查，被告壬○○承認行動電話號碼0000000000號為其所使用，並有
    遠傳電信股份有限公司函覆使用者基本資料一紙在卷可考，而經調閱該電話號碼
    於九十一年四月九日案發前後之雙向通聯紀錄發現，該電話號碼於當日中午十二
    時二十八分許至十二時三十分許之收發話時所用基地台係位在台北縣中和市，而
    當日除上開時段外之通話紀錄所使用之基地台位置均在桃園縣中壢市等地，有該
    電話號碼之雙向通聯紀錄存卷可查，故被告壬○○辯稱案發當日伊均係在桃園中
    壢，沒有到過臺北縣中和市乙節，顯無足採信。被告經乙○將上開通聯紀錄提示
    並告以要旨後，另辯稱：同案被告戊○○有到我中壢家中借用該電話，因他的電
    話是易付卡祇能接不能打，他在易付卡沒有錢，或是我跟他出去的時候他就會向
    我借電話云云，然而易付卡僅係於撥打時需支付較高額的撥話費用，並非不能撥
    打，則同案被告戊○○既有易付卡可供使用，衡情焉有可能大費周章僅借用短暫
    時間至中和撥打即又至桃園縣中壢市返還該行動電話卡之理？顯係與常理相違悖
    。況被告壬○○於警訊時即已陳稱0000000000號行動電話號碼為同案
    被告戊○○所使用等情，而被告壬○○所有之上開電話在臺北縣中和市使用時，
    曾發話予同案被告戊○○前述電話，則同案被告戊○○當無可能借用被告壬○○
    之電話撥給自己之理，被告壬○○此部分所辯，明顯是狡辯卸責之詞，無可採為
    憑信。
四、而經查扣之上開手槍及子彈經送內政部警政署刑事警察局鑑定，認其中二枝手槍
    （槍枝管制編號000000000000、00000000000）均係改造手槍，機械性能良好，
    均具殺傷力，另一枝手槍（槍枝管制編號000000000000），認係金屬玩具手槍，
    認不具殺傷力，子彈五十一顆，其中四十九顆，認係土造子彈，經採樣十六顆試
    射，均可擊發，認均具有殺傷力，另二顆係口徑０．三二吋制式子彈，認均具殺
    傷力，有該局九十一年九月九日刑鑑字第Ｚ000000000號槍彈鑑定書可
    資為證，本件事證明確，被告三人犯行堪以認定。
五、核被告己○○所為，係犯槍砲彈藥刀械管制條例第十一條第四項之未經許可持有
    可發射子彈具有殺傷力之改造手槍罪、同條例第十二條第四項之未經許可持有子
    彈罪及刑法第三百三十條第一項之加重強盜罪。被告壬○○為犯罪事實(二)之行為
    時係僅有其與同案被告戊○○二人持槍在場共同實施，所為係犯槍砲彈藥刀械管
    制條例第十一條第四項之未經許可持有可發射子彈具有殺傷力之改造手槍罪、同
    條例第十二條第四項之未經許可持有子彈罪及刑法第三百三十條第一項加重強盜
    未遂罪。又刑法業於九十一年一月三十日修正公布，並於同年二月一日生效，被
    告丁○○於九十年五月九日為上開行為時，所犯同法第三百三十條之罪，其法定
    刑已由「處五年以上十二年以下有期徒刑」修正為「七年以上有期徒刑」，被告
    行為後法律有變更，經比較新舊法之規定，以修正前之規定對被告有利，依刑法
    第二條第一項後段之規定，自應適用修正前刑法第三百三十條規定處斷，則核被
    告丁○○所為，係犯修正前刑法第三百三十條第一項攜帶兇器加重強盜罪。公訴
    人認被告己○○、壬○○二人未經許可持有上開可發射子彈具有殺傷力之改造手
    槍，係犯同條例第十條第四項之未經許可持有有殺傷力之改造模型槍罪，尚有未
    洽，惟起訴事實相同，起訴法條應予變更。又公訴人認係被告丁○○於為前開強
    盜犯行時，有與同案被告戊○○及辛○○共同持有改造手槍及子彈，亦係涉犯同
    條例第十條第四項之未經許可持有具有殺傷力之改造模型槍罪嫌，惟查，被告丁○○堅決否認伊事前知悉同案被告戊○○及辛○○有攜帶槍械乙節，核與同案被
    告戊○○於偵查中供述：伊係於五月一日當天打電話找被告丁○○一起去現場，
    被告丁○○事前真的不知道等語，又被告己○○亦於偵查中供稱：被告周志有去
    現場，但他不知道有槍，所以他只帶棒球棒去等情均相符合，足認被告丁○○事
    前並有無持有上開改造手槍之同謀或合意，自不應與同案被告戊○○、辛○○及
    己○○同負此部分刑責，此外，復查無其積極證據足被告丁○○有共同持有槍械
    之犯意，原應為無罪之諭知，惟公訴意旨認此部分與前開有罪部分有裁判上一罪
之牽連關係，爰不另為無罪之諭知。又被告己○○就持有上開槍彈犯行部分，與
    被告壬○○及同案被告辛○○、戊○○間，有犯意聯絡及行為分擔，而被告己○○就犯罪事實(一)至(三)強盜部分，分別和參與各該犯罪事實之被告丁○○及同案被
    告辛○○、戊○○間，有犯意聯絡及行為分擔，均為共同正犯。被告己○○、壬○○以一行為持有手槍及子彈，係同時觸犯槍砲彈藥刀械管制條例第十條第四項
    未經許可持有可發射子彈具有殺傷力之改造手槍罪及同法第十二條第四項未經許
    可持有子彈罪，為想像競合犯，應依刑法第五十五條之規定，從較重之未經許可
    持有改造手槍罪處斷。被告己○○三次加重強盜犯行，時間緊接，所犯罪名犯罪
    基本構要件相同，顯係出於概括之犯意為之，為連續犯，應依刑法第五十六條之
    規定以一情節較重之攜帶兇器，結夥三人強盜被害人鍾金坤之加重強盜罪論，並
    加重其刑。又被告己○○、壬○○所犯上開違反槍砲彈藥刀械管制條例罪及加重
    強盜罪間，有方法結果之牽連關係，為牽連犯，應從一重之加重強盜罪處斷。第
    查，被告丁○○於本件案發前即患有精神分裂症，長期以來有被害妄想症、幻聽
    、注意力不集中、自笑、關係妄想、思想凌亂、攻擊、自殘等衝動行為，無法獨
    立生活，病發時已達心神喪失況，需嚴加看護，定時服藥並長期療養，支持性心
    理治療，而自九十年三月到邁進綜合診所PSYOPD治療，約每四週門診一次至九十
    一年七月共門診十七次，九十年五月二十一日至九十五月二十五日曾入院連續觀
    察、治療，九十一年十月三十一日再到院門診乙節，有邁進綜合診所於九十一年
    十一月十九日出具之病歷摘要表一紙附卷可考。而經乙○囑託台北榮民總醫院精
    神部鑑定被告丁○○於為前開犯行時之精神狀況，該醫院鑑定結果係根據被告丁○○之個人生活史、精神疾病史、既往犯案史及事發、前後及當時之精神狀態檢
    查其精神狀態，並對被告丁○○施以心理測驗及魏氏成人智力測驗及人格衡鑑等
    特殊檢查，而綜合判斷顯示被告丁○○為精神分裂症之人。病歷摘要記載事發當
    時前二個多月，被告丁○○因出現失眠、注意力不佳、幻想、關係妄想、衝動行
    為而接受治療，診斷為精神分裂症。其後陸續接受治療中，其情緒、判斷力及衝
    動控制力有下降之情形。但案發後被告丁○○在警訊及法庭起訴書供詞上與在醫
    院受鑑定時的說法有明顯差異；查據筆錄記載顯示，當時之行為明顯為自發行為
    並未受到脅迫或受明顯精神狀況所影響，與其在接受鑑定時所敘述之對搶劫行為
    皆不知情有明顯不同。而前後敘述最後所分得贓款數目及處理方式也有極大差異
    。被告丁○○雖為精神分裂患者，但在可信的警訊及法庭訊的供詞上，被告丁○○所敘述犯案經過並非直接由於明顯幻覺妄想或意識混亂的狀態而引起，所以案
    發當時心神狀態未達到心神喪失之程度。但是由於被告丁○○在案發前已有約七
    年之精神分裂症病史，且案發前尚有精神症狀。長期以來，認知功能及現實感已
    有明顯障礙，有可能導致其判斷能力下降，因而在受朋友影響下，出現結夥強盜
    之行為，案發當時之精神狀況或許已達精神耗弱之程度，計估後，認被告丁○○
    目前仍有幻聽、妄想及現實感不佳等症狀，建議有接受持續精神治療之必要，此
    有該醫院精神部於九十二年一月二十七出具之精神狀況鑑定書一份存卷可稽。所
    以應認為被告丁○○於為上開強盜犯行時，係處於精神耗弱狀態，爰依刑法第十
    九條第二項規定減輕其刑。再者，被告壬○○已著手於強盜行為之實行而未發生
    取得財物之結果，為未遂犯，爰依刑法第二十六條前段，按既遂犯之刑度減輕其
    刑。爰審酌被告己○○等人各犯罪之動機、目的、持槍並結夥強盜之手段、對被
    害人等財產及人身安全所生危害鉅大、所得黃金金飾價值甚高利益非小、被告丁○○前未曾犯罪之品行，暨因長期患有精神分裂症以致其認知功能及現實感已有
    明顯障礙而影響其智識程度，惟據其於偵審程序中陳述其上開犯行及接受鑑定時
    ，其敘事表達尚屬清悉，應認彼時精神耗弱程度尚非嚴重、其被罪後坦承犯行，
    而被告己○○及壬○○犯後於偵查中均坦承犯行，惟臨訟則一再狡飾卸責之態度
    等一切情狀，各量處如主文所示之刑，以資懲儆。而被告丁○○既係一精神分裂
    症患者，目前仍有幻聽、妄想及現感不佳等症狀，個性上自我印象模糊，沒有清
    楚自我概念，缺乏自信，內向退縮，人際關係疏離，獨立性低，情緒焦慮憂鬱，
    自我功能差，目前仍有幻聽、妄想及現實感不佳等症狀，經前開鑑定機關評估後
    建議有接受持續精神治療，則乙○認為宜令其接受精神科之持續治療，惟為確保
    其接受治療，爰依刑法第八十七條第一項、第三項規定，令被告入精神病醫院或
    其他醫療團體之相當處所施以監護一年，予以適當之治療及監視其行動，以達其
    個人治療及社會防衛之效。至於扣案之改造手槍二枝、土造子彈三十三顆及制式
    子彈二顆均係屬違禁物，應依刑法第三十八條第一項第一款之規定宣告沒收之。
六、至於臺灣板橋地方法院檢察署檢移送乙○併案審理之九十一年度偵字第二０六二
    ０號被告壬○○違反槍砲彈藥刀械管制條例等案件，係與本件起訴被告壬○○部
    分，為同一事實，而為本件起訴效力所及，乙○已併予審究。而臺灣桃園地方法
    院檢察署檢移送乙○併案審理之九十一年度偵字第二二六二一號被告戊○○強盜
    等案件，亦與本件起訴同案被告戊○○之事實相同，待同案被告戊○○通緝到案
    後，另由乙○一併審究，附此敘明。
據上論斷，應依刑事訴訟法第二百九十九條第一項前段、第三百條，槍砲彈藥刀械管
制條例第十一條第四項、第十二條第四項，修正前刑法第三百三十條，刑法第二條第
一項後段、第十一條前段、第二十八條、第五十六條、第三百三十條、第五十五條、
第十九條第二項、第二十六條前段、第八十七條第一項、第三項、第三十八條第一項
第一款，判決如主文。
本案經檢察官許智評到庭執行職務。
中      華      民      國九十二      年      五      月    一    日
                              臺灣板橋地方法院刑事第六庭
                                      法  官  林淑婷
右正本證明與原本無異
如不服本判決應於送達後十日內向乙○提出上訴狀
                                      書記官  廖貞音
中      華      民      國      九十二      年      五      月    一    日
附錄本案論罪科刑法條全文：
槍砲彈藥刀械管制條例第十一條
未經許可，製造、販賣或運輸第四條第一項第一款所稱其他可發射金屬或子彈具有殺
傷力之各式槍砲者，處五年以上有期徒刑，併科新臺幣一千萬元以下罰金。
未經許可，轉讓、出租或出借前項所列槍砲者，處三年以上十年以下有期徒刑，併科
新臺幣七百萬元以下罰金。
意圖供自己或他人犯罪之用，而犯前二項之罪者，處無期徒刑或七年以上有期徒刑，
併科新臺幣一千萬元以下罰金。
未經許可，持有、寄藏或意圖販賣而陳列第一項所列槍砲者，處一年以上七年以下有
期徒刑，併科新臺幣七百萬元以下罰金。
第一項至第三項之未遂犯罰之。
槍砲彈藥刀械管制條例第十二條
未經許可，製造、販賣或運輸子彈者，處一年以上七年以下有期徒刑，併科新台幣五
百萬元以下罰金。
未經許可，轉讓、出租或出借子彈者，處六月以上五年以下有期徒刑，併科新台幣三
百萬元以下罰金。
意圖供自己或他人犯罪之用，而犯前二項之罪者，處三年以上十年以下有期徒刑，併
科新台幣七百萬元以下罰金。
未經許可，持有、寄藏或意圖販賣而陳列子彈者，處五年以下有期徒刑，併科新台幣
三百萬元以下罰金。
第一項至第三項之未遂犯罰之。
修正前刑法第三百三十條：
犯強盜罪而有第三百二十一條第一項各款情形之一者，處五年以上十二年
以下有期徒刑。
前項之未遂犯罰之。
刑法第三百三十條：
犯強盜罪而有第三百二十一條第一項各款情形之一者，處七年以上有期徒
刑。
前項之未遂犯罰之。


司法院資訊處製作；財團法人民間司法改革基金會備份。
